---
title: "DM1_Aula8 - SVM"
author: "Prof. Tatiana Escovedo"
date: "05/02/2018"
output: html_document
---

```{r setup, include=FALSE}
knitr::opts_chunk$set(echo = TRUE)
```

```{r}
cat("\014") # Limpa a console
rm(list = ls()) # Limpa o global environment
```

# Prática de Classificação (SVM)

### 0. Importação da Tabela (csv file)

```{r}
tabela = read.table("BD_aulaclass.csv", sep = ";", dec = ",", header = TRUE)
summary(tabela)
```


### 1. Preparação de Dados

```{r}
# Armazenar os atributos no objeto x e as classes no objeto y
x <- tabela
x$ADIMPLENTE <- NULL
y <- tabela$ADIMPLENTE
```

```{r}
# Sortear 75% dos dados para treino
set.seed(2018)
N = nrow(x)
baseTreino <- sample(1:N, N*0.75, FALSE)
```

### 2. Modelagem SVM

#### 2.1. Pacotes

```{r}
library(kernlab) 
library(mlbench) 
```

#### 2.2. Construção do Modelo

```{r}
# Construir o modelo para prever y em função de x
modeloSVM <- ksvm(y[baseTreino]~., data=x[baseTreino,], kernel="rbfdot") # kernel Gaussiana
print(modeloSVM) 
```

#### 2.3. Aplicação do Modelo

```{r}
classesTeste <- predict(modeloSVM, x[-baseTreino,], type="response") 
```

#### 2.4. Avaliação do Modelo

```{r}
library("caret")
resultado <- confusionMatrix(classesTeste, y[-baseTreino])
resultado$table # exibe a matriz de confusão
resultado$overall[1] # exibe a acurácia
```

#### 2.5. Alternativa do Modelo

```{r}
# Construção
modeloSVM <- ksvm(y[baseTreino]~., data=x[baseTreino,], kernel="polydot") # kernel Polinomial
print(modeloSVM) 
# Aplicação
classesTeste <- predict(modeloSVM, x[-baseTreino,], type="response") 
# Avaliação
resultado <- confusionMatrix(classesTeste, y[-baseTreino])
resultado$table # exibe a matriz de confusão
resultado$overall[1] # exibe a acurácia
```

> **Exercício:** consulte a documentação da função ksvm e verifique se há outra função kernel que melhora a acurácia de teste.

> **Para casa:** Aplique o SVM em outros datasets, por exemplo, o PimaIndiansDiabetes. DICA: x <- PimaIndiansDiabetes[,1:8] e y <- PimaIndiansDiabetes$diabetes
