---
title: "DM1_Aula7 - Naive Bayes"
author: "Prof. Tatiana Escovedo"
date: "05/02/2018"
output: html_document
---

```{r setup, include=FALSE}
knitr::opts_chunk$set(echo = TRUE)
```

```{r}
cat("\014") # Limpa a console
rm(list = ls()) # Limpa o global environment
```

# Prática de Classificação (Naive Bayes)

### 0. Importação da Tabela (csv file)

```{r}
tabela = read.table("BD_aulaclass.csv", sep = ";", dec = ",", header = TRUE)
summary(tabela)
```


### 1. Preparação de Dados

```{r}
# Armazenar os atributos no objeto x e as classes no objeto y
x <- tabela
x$ADIMPLENTE <- NULL
y <- tabela$ADIMPLENTE
```

```{r}
# Sortear 75% dos dados para treino
set.seed(2018)
N = nrow(x)
baseTreino <- sample(1:N, N*0.75, FALSE)
```

### 2. Modelagem

#### 2.1. Pacotes

```{r}
#install.packages("e1071")
library("e1071")
```

#### 2.2. Construção do Modelo

```{r}
# Construir o modelo para prever y em função de x
modeloNB <- naiveBayes(y[baseTreino]~., data = x[baseTreino,])
show(modeloNB)
```

#### 2.3. Aplicação do Modelo

```{r}
# Verificar as probabilidades geradas para cada classe
probsTeste <- predict(modeloNB, x[-baseTreino,], type = "raw")
head(round(probsTeste,3),4)
# Verificar as classes previstas
classesTeste <- predict(modeloNB, x[-baseTreino,], type = "class")
head(classesTeste)
```

#### 2.4. Avaliação do Modelo

```{r}
#install.packages("caret")
library("caret")
```

```{r}
# Gerar a matriz de confusão para os dados de teste
resultado <- confusionMatrix(classesTeste, y[-baseTreino])
resultado$table # exibe a matriz de confusão
resultado$overall[1] # exibe a acurácia
```

### 3. Validação Cruzada

```{r}
# 3-fold-cv estratificado
particoes <- createFolds(tabela$ADIMPLENTE, k=3)
particoes # mostra as partições criadas
particoes$Fold1 # mostra a partição 1
```

#### 2.2.1 Separação Treino e Teste
```{r}
tabTreino1 <- tabela[-particoes$Fold1, ]
tabTreino2 <- tabela[-particoes$Fold2, ]
tabTreino3 <- tabela[-particoes$Fold3, ]

tabTeste1 <- tabela[particoes$Fold1, ]
tabTeste2 <- tabela[particoes$Fold2, ]
tabTeste3 <- tabela[particoes$Fold3, ]
```

### 2.3 Execução do NB para o treinamento em função da idade
```{r}
NB1 <- naiveBayes(ADIMPLENTE~IDADE, data = tabTreino1)
NB2 <- naiveBayes(ADIMPLENTE~IDADE, data = tabTreino2)
NB3 <- naiveBayes(ADIMPLENTE~IDADE, data = tabTreino3)
```

### 2.4 Predições para a Base de Testes
```{r}
PREDNB1 <- predict(NB1, newdata = tabTeste1) 
PREDNB2 <- predict(NB2, newdata = tabTeste2) 
PREDNB3 <- predict(NB3, newdata = tabTeste3)
```

### 2.5 Calcular as Métricas para o NB
```{r}
MATCONFNB1 <- table(PREDNB1, tabTeste1$ADIMPLENTE, deparse.level = 2)
MATCONFNB2 <- table(PREDNB2, tabTeste2$ADIMPLENTE, deparse.level = 2)
MATCONFNB3 <- table(PREDNB3, tabTeste3$ADIMPLENTE, deparse.level = 2)

show(MATCONFNB1)
show(MATCONFNB2)
show(MATCONFNB3)

ACC1 <- sum(diag(MATCONFNB1))/nrow(tabTeste1) #Acurácia 1
ACC2 <- sum(diag(MATCONFNB2))/nrow(tabTeste2) #Acurácia 2
ACC3 <- sum(diag(MATCONFNB3))/nrow(tabTeste3) #Acurácia 3

ACCFINAL <- ( ACC1 + ACC2 + ACC3 ) / 3
ACCFINAL*100
```

### 2.3b Execução do NB para o treinamento em função de todas as variáveis
```{r}
NB1 <- naiveBayes(ADIMPLENTE~ ., data = tabTreino1)
NB2 <- naiveBayes(ADIMPLENTE~ ., data = tabTreino2)
NB3 <- naiveBayes(ADIMPLENTE~ ., data = tabTreino3)
```

### 2.4b Predições para a Base de Testes
```{r}
PREDNB1 <- predict(NB1, newdata = tabTeste1) 
PREDNB2 <- predict(NB2, newdata = tabTeste2) 
PREDNB3 <- predict(NB3, newdata = tabTeste3)
```

### 2.5b Calcular as Métricas para o NB
```{r}
MATCONFNB1 <- table(PREDNB1, tabTeste1$ADIMPLENTE, deparse.level = 2)
MATCONFNB2 <- table(PREDNB2, tabTeste2$ADIMPLENTE, deparse.level = 2)
MATCONFNB3 <- table(PREDNB3, tabTeste3$ADIMPLENTE, deparse.level = 2)

show(MATCONFNB1)
show(MATCONFNB2)
show(MATCONFNB3)

ACC1 <- sum(diag(MATCONFNB1))/nrow(tabTeste1) #Acurácia 1
ACC2 <- sum(diag(MATCONFNB2))/nrow(tabTeste2) #Acurácia 2
ACC3 <- sum(diag(MATCONFNB3))/nrow(tabTeste3) #Acurácia 3

ACCFINAL <- ( ACC1 + ACC2 + ACC3 ) / 3
ACCFINAL*100
```
